【裁判字號】    89,上訴,82
【裁判日期】    890229
【裁判案由】    偽造文書
【裁判全文】
臺灣高等法院臺南分院刑事判決            八十九年度上訴字第八十二號  Ａ
      上  訴  人
      即  被  告  甲  ○  ○
右上訴人因偽造文書等案件，不服臺灣臺南地方法院八十八年度訴字第三五三號中華
民國八十八年十一月三十日第一審判決（起訴案號：臺灣臺南地方法院檢察署八十八
年度偵字第二二０號），提起上訴，本院判決如左：
      主      文
原判決撤銷。
甲○○連續行使偽造私文書，足以生損害於他人，處有期徒刑壹年貳月。
      事      實
甲○○與乙○○為朋友關係，乙○○曾於民國（下同）八十六、七年間，以花旗銀行
臺南分行（下稱花旗銀行）之定期儲蓄存款單新臺幣（下同）五十萬元辦理質押借款
四十七萬五千元，並同意甲○○自行以電話通知花旗銀行將質借所得，分次轉入乙○
○於花旗銀行之活期存款帳戶後，再逐次提領現金，甲○○因此知悉花旗銀行之質借
作業流程及乙○○之密碼等相關資料。詎於八十七年十月二十五日，甲○○竟基於意
圖為自己不法所有之概括犯意，先以自備之鑰匙進入臺南市○○街八十六號七樓之十
三乙○○租處，竊取乙○○所有印章二枚得手，旋未經乙○○同意，擅自先後以乙○
○所有之另三紙面額同為五十萬元之定存單（號碼分別為：00000000000000、000000
00000000、00000000000000），於附表所示時間，以電話向花旗銀行表示乙○○欲辦
理質押借款，並與花旗銀行承辦人員核對前揭乙○○之密碼等存戶資料，使花旗銀行
承辦人員陷於錯誤，同意甲○○辦理質押借款，嗣並依循甲○○之電話通知，將質押
借款所得分次轉帳撥入乙○○活期存款帳戶中，共計撥入一百二十七萬五千元。甲○
○再於附表所示時間，親往花旗銀行填寫提款單，多次盜用乙○○印章在花旗銀行提
款單上，偽造表彰提款用途之私文書，向花旗銀行行員行使，致行員如數給付財物共
計一百一十萬元八千七百元（起訴書誤載為一百十三萬五千七百元），足生損害乙○
○及花旗銀行辦理存提款業務之正確性，迄同年十二月二十一日，乙○○發覺有異，
前往花旗銀行要求調出監視錄影帶始發覺上情而報警查獲。案經乙○○訴由臺南市警
察局第二分局報告臺灣臺南地方法院檢察署檢察官偵查起訴。
      理      由
一、訊據上訴人即被告甲○○，固坦承有為右揭以電話聯絡方式，將告訴人乙○○之
    定存辦理質押借款，嗣再填寫提款單、蓋用告訴人之印章於提款單上，向花旗銀
    行行使，共計提領一百一十萬八千七百元之事實不諱；惟矢口否認有何竊盜、詐
    欺及偽造文書等犯行，並辯稱其與告訴人係同居之男女朋友關係，辦理定存單質
    押借款，係經過告訴人之同意，每次去領錢，亦均係告訴人將印章交其代領，且
    告訴人於此期間亦曾自該活期帳戶內提領現金，不可能不知其辦理質借及領錢之
    情事，其所為均經告訴人同意云云。經查被告自白向花旗銀行辦理上開定存單質
    押借款、轉帳、領款各情，核與證人即花旗銀行專員莊淑雅在偵查中所證述該銀
    行作業流程相符，並有該銀行支票存款、活期存款帳戶交易概要、被告所書立之
    提款單二十六紙、監視錄影帶等附於偵查卷足稽，自堪信實，茲所應審究者，厥
    為被告所辯情詞是否屬實而已。卷查告訴人已迭否認有與被告同居，及否認有同
    意被告辦理定存質押借款、交付印章供被告提領金錢之事實，且稱與被告原係十
    餘年之朋友，七十六年間曾與被告至花旗銀行辦理開戶，因而被告知悉告訴人存
    摺之提款印章及密碼，迄至八十七年六、七月間，因告訴人欲租屋，被告又將所
    承租位於臺南市○區○○街八十六號七樓之十三套房轉租告訴人居住，並交付大
    門、房間鑰匙各乙副，又因被告部份衣物仍放於套房內，乃自留乙副備用鑰匙，
    是被告所取得之印章，係未經告訴人同意，擅自進入告訴人房間內所竊取等語，
    則被告所言係經告訴人同意云者，是否屬實，已非無疑。次考被告歷次自稱如何
    取得告訴人之印章提款情節，初在警訊及偵查初訊中供稱：其係於八十七年十月
    二十五日上午約八時，趁告訴人睡覺時，自告訴人皮包內竊取印章，嗣再利用原
    先即知之告訴人銀行密碼，打電話至花旗銀行辦理定存單質押借款與轉帳，再持
    前開竊得之印章分次盜領現金，所得金錢均花用於日常開銷及打電動玩具輸掉等
    語明確（見警卷第一、二頁，偵查卷第七頁）。詎在偵查時則改稱：電話辦理定
    存質借及轉帳之密碼係告訴人所告知云云（見偵查卷第十七頁）；在原審訊問時
    又改稱：其向告訴人稱需要用錢，告訴人即將印章交其自行辦理定存單質押借款
    ，及分次提領現金云云（見原審卷第五十七頁）；在原審及本院審理時又翻稱：
    每次所提領現金，除自行保留二千元零用金外，餘均交付告訴人云云（見原審卷
    第七十九頁、本院卷第二十六頁），不惟已見其供詞反覆不一，且與警訊及偵查
    初供相左。而其之所以如此翻異，被告雖稱其於警訊中坦承犯行，係因訊問員警
    威脅不讓其離去始為之，另於偵查中其係稱印章由告訴人所自行交付，其不悉為
    何會如此記錄云云。然查被告所涉係竊盜、詐欺、偽造文書等罪嫌，其於警訊前
    之權利告知時應即已知悉，又各該罪之法定刑度均為有期徒刑以上，亦屬一般人
    應有之常識，被告要無因畏懼遭羈押而自認有上開犯罪之理；至偵訊筆錄係依據
    被告於偵查庭中所為陳述而記載，並經被告閱覽後簽名，更無記載與被告實際陳
    述相異之可能。再者被告既稱係告訴人自行交付其印章，然其在原審亦自承係持
    告訴人之二枚印章至花旗銀行提款，因告訴人無法區分何者為開戶印鑑，便交付
    二枚印章讓其自行選擇云云（見原審卷第七十九頁），則告訴人於花旗銀行中，
    既有高達二百萬元之龐大存款，衡情對於該銀行帳戶之開戶印鑑自當妥善保管，
    應無與其他印章相互混淆之理，乃被告竟謂告訴人交付二枚印章供其自行選擇，
    亦與常情不符。況依卷附前揭交易概要內載，被告係自八十七年十月二十八日起
    至同年十二月二十一日止，連續辦理轉帳及提領現款，於二月不到之期間內，共
    分二十六次轉入一百二十七萬五千元，分二十四次提領一百一十萬八千七百元，
    其中八十七年十一月十七日、八十七年十一月十九日，更有連續提領二次之情況
    ，若謂告訴人有動用存款之必要，亦無須如此密集小額轉帳、領款，且每次均委
    由被告代辦，尤以告訴人既自承持有提款卡，欲提款更屬輕而易舉，又豈有再勞
    駕被告頻頻往來銀行間提款之理。矧告訴人係於八十七年十二月二十一日，要求
    花旗銀行調出監視錄影帶後，始發覺係遭被告盜領，益足見告訴人確未事前同意
    被告質借領款無訛。至告訴人在偵查中曾陳稱第一次辦理質押借款時有同意云者
    ，然該次同意之效力因僅及於該張定存單（號碼：00000000000000）所得質借之
    額度內，尚不得因有該次同意被告辦理質借，即認嗣後各次質借亦已概括取得同
    意；另告訴人於被告連續為本件質借領款期間，縱曾有以提款卡自該活期存款帳
    戶內領款之情事，惟時下一般客戶以提款卡提領現金後，未詳閱提款機所列印之
    交易明細表，甚或領款後隨手丟棄該交易明細表者，亦所在多有，是亦不得因告
    訴人曾有利用提款機領錢之事實，即臆測告訴人已悉被告質借領款，更進而推認
    告訴人有事前同意之情事。綜上各情，參互觀之，足認被告所辯前詞，核均屬畏
    罪卸責之飾詞，無足取信。本件事證已臻明確，被告之犯行洵堪認定，應予依法
    論科。
二、被告意圖為自己不法之所有，竊取告訴人之印章，並於附表所示時間，數次利用
    花旗銀行辦理質押借款、轉帳，僅需核對密碼之作業方式，提供事先已知悉之告
    訴人密碼，使花旗銀行承辦人員陷於錯誤，依被告指示轉帳，嗣被繼持上開竊得
    之印章，親至花旗銀行，填寫提款單並蓋用該印章，偽造表彰提款用途之私文書
    ，持向花旗銀行承辦人員行使，足以生損害於告訴人及花旗銀行辦理存提業務之
    正確性，核係犯刑法第三百二十條第一項之竊盜罪，刑法第二百十六條、第二百
    十條之行使偽造私文書罪，及刑法第三百三十九條第一項之詐欺罪。其盜用印章
    之行為屬偽造私文書之階段行為，其偽造私文書之低度行為，亦為行使之高度行
    為所吸收，均不復另論。其於附表所示時間，數次電話辦理質押借款，使花旗銀
    行承辦人員陷於錯誤，而依其指示轉帳之詐欺行為，與被告數次行使上開偽造私
    文書之行為，均時間緊接、犯構成要件相同，顯均係基於概括犯意反覆為之，均
    應依連續犯規定各以一罪論，並均依法加重其刑。其所犯上開竊盜、行使偽造私
    文書、詐欺三罪間，互有方法結果之牽連關係，為牽連犯，應從一重之行使偽造
    私文書罪處斷，公訴人認應從詐欺罪處斷，尚有未洽。原審據予論罪科刑，固非
    無見；惟查花旗銀行係屬私法人組織，而非政府機構，是被告所為縱有生損害於
    該銀行存提款業務管理之正確性，亦僅係屬損害他人而已，尚難認亦生損害及公
    眾，乃原判決併認損害於公眾，即尚有未洽。被告上訴意旨，否認犯罪，仍執陳
    詞指摘原判決不當，雖非可取，惟原判決既有可議，自應由本院將原判決予以撤
    銷改判。爰審酌被告之素行、犯罪之動機、目的、手段、告訴人所受損害、及其
    犯後態度等一切情狀，仍對其量處有期徒刑一年二月，以資懲儆。
三、據上論斷，應依刑事訴訟法第三百六十九條第一項前段、第三百六十四條、第二
    百九十九條第一項前段，刑法第五十六條、第二百十六條、第二百十條、第三百
    二十條第一項、第三百三十九條第一項、第五十五條，罰金罰鍰提高標準條例第
    一條前段，判決如主文。
本案經檢察官楊治宇到庭執行職務。
中    華    民    國      八十九      年      二      月      二十九    日
                                  臺灣高等法院臺南分院刑事第五庭
                                      審判長法官  楊    省    三
                                            法官  蘇    重    信
                                            法官  林    永    茂
右正本證明與原本無異。
如不服本判決，應於判決送達後十日內向本院提出上訴狀，其未敘述理由者並應於提
出上訴狀後十日內向本院補提理由書（應附繕本)。
                  法院書記官  楊    清    旺
中    華    民    國      八十九      年      三      月        二      日
附錄：本判決論罪科刑法條
刑法第二百十六條：行使第二百十條至第二百十五條之文書者，依偽造、變造文書或
                  登載不實事項或使登載不實事項之規定處斷。
刑法第二百十條：偽造、變造私文書，足以生損害於公眾或他人者，處五年以下有期
                徒刑。


司法院資訊處製作；財團法人民間司法改革基金會備份。
